【裁判字號】    90,判,2255
【裁判日期】    901129
【裁判案由】    虛報進口貨物
【裁判全文】
最  高  行  政  法  院  判  決                    九十年度判字第二二五五號
    再 審原 告  尚聯汽車商業股份有限公司
    代  表  人  甲○○
    再 審被 告  財政部基隆關稅局
    代  表  人  朱恩烈
右當事人間因虛報進口貨物事件，再審原告對本院中華民國八十九年二月二十五日八
十九年度判字第五二四號判決提起再審之訴。本院判決如左：
    主  文
再審之訴駁回。
再審訴訟費用由再審原告負擔。
    事  實
緣再審原告於民國八十四年元月十日委由志生報關行向再審被告申報自德國進口BENZ
E220 轎車乙輛（進口報單ＡＷ＼八三＼七六六○＼○○一三號），原申報單價  FOB
DEM 四○、五○○，經再審被告依財政部關稅總局驗估處（以下簡稱總局驗估處）查
價函示按FOB DEM四二、五七五＼UNIT 核估，並將原繳押金抵繳退押結案。嗣經總局
驗估處八十五年五月十日以總驗三（四）字第○六○七號函略以：「尚聯汽車商業
股份有限公司．．．有變造發票逃漏關稅情事，請依法核處見復。．．．本案來貨存
檔發票金額FOB DEM四五、○○○＼UNIT 。」再審被告遂依查得資料核計再審原告偷
漏進口稅新臺幣（下同）二二、七二○元、貨物稅三四、五九二元、營業稅六、六七
二元，並依海關緝私條例第三十七條第一項規定科處偷漏關稅額二倍之罰鍰計四五、
四四○元；另依貨物稅條例第三十二條第十款規定，科處所漏貨物稅額五倍之罰鍰計
一七二、九○○元；依營業稅法第五十一條第七款之規定，科處所漏營業稅額五倍之
罰鍰計三三、三○○元（計至百元止）；並依海關緝私條例第四十四條規定追徵所漏
進口稅捐三四、七○五元（進口稅一二、二四四元、商港建設費二○五元、貨物稅一
八、六四一元、營業稅三、五九五元，推廣貿易服務費二十元）。再審原告不服，聲
明異議，再審被告以依八十五年七月三十日修正公布之稅捐稽徵法第四十八條之三從
新從輕意旨與八十四年八月二日修正營業稅法第五十一條，及財政部賦稅署案陳八十
四年八月四日「研商營業稅法第五十一條修正降低處罰倍數規定之適用與相關裁罰標
準之修正等有關事宜」會議結論，重為處分，將本件再審被告依營業稅法第五十一條
規定按所漏稅額裁處五倍罰鍰三三、三○○元部分，改按所漏稅額裁處三倍罰鍰計二
○、○○○元，其餘則維持原核定。再審原告仍不服，再度聲明異議，未獲變更，提
起訴願，亦遭駁回，提起再訴願，經財政部再訴願決定：「訴願決定及原處分關於違
反營業稅法科處罰鍰部分均撤銷，由原處分機關另為處分。其餘再訴願駁回」，再審
原告猶未甘服，提起行政訴訟，經本院八十九年度判字第五二四號判決（下稱原判決
）駁回。再審原告以原判決有修正前行政訴訟法第二十八條第一款（相當於現行行政
訴訟法第二百七十三條第一項第一款下同）適用法規顯有錯誤之再審事由提起再審之
訴，茲摘兩造訴辯意旨如次：
再審原告起訴意旨略謂：原判決不了解海關對於進口小汽車所採增估課稅方式：一、
進口小汽車完稅價格之核定，原則上係以該貨物銷售至我國的實付或應付之交易價格
為基礎（關稅法第十二條第一項本文）。惟如原申報價格與代理商自原廠進口相同或
類似車型之價格相較尚有價差，且海關不採認進口人提供之價格證明，海關即另依關
稅法第十二條之二至同條之六規定重計核定之。又因進口小汽車屬高單價貨物，除關
稅總局驗估處核定列為A1級汽車代理商進口汽車案件，及部分歐製美規車系准按「先
放後核」通關方式辦理外，其餘進口案件各通關單位均須逐案以傳真機送驗估處查價
，並依關稅法第五條之一規定，按驗估處所提供參考價格先予押款放行，放行後再逐
案依驗估處核定價格課稅。其核價標準乃依美國發行之KELLEY BLUE BOOK為重要參考
，向非依據進口人報關之價格，不論進口人所申報價格是否實在，海關均不受影響，
何來影響估價可言。然被告機關於增估稅放後，復依其查到之報關價格與結金額不
同，而據以課罰，對其增估稅放之處分略而不論。鈞院之原判決竟謂其處分並無違法
，其適用法規難謂無顯然之錯誤。且即使原審不採認貨物進口後始發生之退款，但此
種退款之證據若無不實處，仍非不得做為認定交易價格是否真正之參考。就此而言，
原判決對於證明待證事實之證據故意棄置不用，其判決難謂無違法之處。二、按行政
法院四十四年判字第四○號判例所謂「行政官署對其已為之行政行為發覺有違誤之處
，而自動更正或撤銷者，並非法所不許。」此判例固明示行政機關得主動更正或撤銷
錯誤之行政行為，但其更正或撤銷之結果對行政行為客體有利者固勿論，若更為不利
者，仍有「不得更為不利處分原則」之適用。鈞院原判決一再曲解其意，此非僅法律
解釋之問題而已，請判決將原判決廢棄，並撤銷一再訴願決定及原處分等語。
再審被告答辯意旨略謂：一、本案系爭貨物經財政部關稅總局驗估處向結銀行查得
再審原告在該行所開具結證實書、信用狀副本及存檔發票所載金額相同，惟與再審
原告報關時所繳驗發票所載金額不同，足證再審原告報關時所檢附之發票顯非真正交
易文件，自不能作為計算完稅價格之依據。本案原查得再審原告繳驗變造發票，虛報
進口貨物之交易價格，再審原告原申報價格並非真正交易價格，從而再審被告按查得
之真正交易價格核估，應屬違法。又再審原告既已有繳驗變造發票，虛報貨物價值及
逃漏關稅、貨物稅及營業稅之情事，再審被告爰依海關緝私條例第三十七條第一項、
同條例第四十四條、貨物稅條例第二十二條第十款及營業稅法第五十一條第七款規定
，予以論處，於法亦無不合。二、從價課徵關稅之進口貨物，其完稅價格以該進口貨
物之交易價格作為計算根據，為關稅法第十二條所明定。財政部關稅總局八十一年九
月二十九日台普驗字第○一八一二號函為落實關稅交易價格制度，特籲請轎車進口
人應本誠信原則，據實申報交易價格以供海關查核，經查核屬實者，自當依法接受其
申報價格，不再增估補稅。若經調查發現其有繳驗不實發票，虛報價格情事者，仍應
依海關緝私條例及其他相關法令之規定處理。本案報關時，再審原告所檢附之發票價
格，核與開狀銀行提供之信用狀副本及存檔發票價格顯然不符，因開狀銀行存檔發票
係出口商所提供，則再審原告據以報關之發票，並非透過開狀銀行所支付，與一般貿
易常規不合，且自開狀日至進口日止，其間未見信用狀內容有任何變更或修改情事，
準此，再審原告報關時檢附之發票顯係不實，至為明確。再審原告既以繳驗不實發票
之不正當方法提供不實之價格資料，致使海關無法為正確之核價，又海關既查得真正
交易價格，並發現本案涉有不法情事，依法科罰並追徵所漏稅款，並無不當。再審原
告報運轎車進口即應負繳驗真實發票，並有據實申報貨價之作為義務。本案既經海關
查得真正交易價格並發現本案涉有不法情事，當依法處罰並追徵所漏稅款，自無因海
關增估作業而得免除。本案再審原告既有繳驗不實發票、逃漏稅款情事，再審被告依
據前揭法條規定予以論處，於法洵無不合。三、綜上所述，本件再審原告之訴，難謂
有理由，敬請判決駁回等語。
    理  由
按修正前行政訴訟法第二十八條第一款所謂適用法規顯有錯誤，係指原判決所適用之
法規與該案應適用之現行法規相違背，或與解釋判例有所牴觸者而言。至於法律上見
解歧異，再審原告對之縱有爭執，要難謂為適用法規錯誤，而據為再審之理由。查再
審原告於民國八十四年元月十日委由志生報關行向再審被告申報自德國進口 BENZ E2
20轎車乙輛（進口報單ＡＷ＼八三＼七六六○＼○○一三號），原申報單價 FOB DEM
四○、五○○。經再審被告依財政部關稅總局驗估處（以下簡稱總局驗估處）查價函
示按FOBDEM四二、五七五＼UNIT核估，並將原繳押金抵繳退押結案。嗣經總局驗估處
八十五年五月十日以總驗三（四）字第○六○七號函略以：「尚聯汽車商業股份有
限公司．．．有變造發票逃漏關稅情事，請依法核處見復。．．．本案來貨存檔發票
金額 FOB DEM四五、○○○＼UNIT。」再審被告遂依查得資料核計再審原告偷漏進口
稅新台幣（下同）二二、七二○元、貨物稅三四、五九二元、營業稅六、六七二元，
並依海關緝私條例第三十七條第一項規定科處偷漏關稅額二倍之罰鍰計四五、四四○
元；另依貨物稅條例第三十二條第十款規定，科處所漏貨物稅額五倍之罰鍰計一七二
、九○○元；依營業稅法第五十一條第七款之規定，科處所漏營業稅額五倍之罰鍰計
三三、三○○元（計至百元止）；並依海關緝私條例第四十四條規定追徵所漏進口稅
捐三四、七○五元（進口稅一二、二四四元、商港建設費二○五元、貨物稅一八、六
四一元、營業稅三、五九五元，推廣貿易服務費二十元）。再審原告不服，聲明異議
，再審被告以依八十五年七月三十日修正公布之稅捐稽徵法第四十八條之三從新從輕
意旨與八十四年八月二日修正營業稅法第五十一條，及財政部賦稅署案陳八十四年八
月四日「研商營業稅法第五十一條修正降低處罰倍數規定之適用與相關裁罰標準之修
正等有關事宜」會議結論，重為處分，將本件再審被告依營業稅法第五十一條規定按
所漏稅額裁處五倍罰鍰三三、三○○元部分，改按所漏稅額裁處三倍罰鍰計二○、○
○○元，其餘則維持原核定。再審原告仍不服，再度聲明異議，未獲變更，提起訴願
，亦遭駁回，提起再訴願，經財政部再訴願決定：「訴願決定及原處分關於違反營業
稅法科處罰鍰部分均撤銷，由原處分機關另為處分。其餘再訴願駁回」，再審原告猶
未甘服，提起行政訴訟，經原判決認進口人報運貨物進口應負繳驗真實發票，並據實
申報貨價之作為義務，依據關稅法第七條、第八條及海關緝私條例第三十七條第一項
之規定，不因海關增估作業而得免除。又從價課徵關稅之進口貨物，其完稅價格以該
進口貨物之交易價格作為計算根據，為關稅法第十二條所明定。從而，財政部關稅總
局於八十一年九月二十九日以台普驗字第○一八一二號函為落實關稅交易價格制度
，特籲請轎車進口人應本誠信原則，據實申報交易價格以供海關查核，經查核屬實者
，自當依法接受其申報價格，不再增估補稅。若經調查發現其有繳驗不實發票，虛報
價格情事者，仍應依海關緝私條例及其他相關法令之規定處理。本件報關時，再審原
告所檢附之發票價格，核與開狀銀行提供之信用狀副本及存檔發票價格顯然不符。因
開狀銀行存檔發票係出口商所提供，則再審原告據以報關之發票，並非透過開狀銀行
所交付，與一般貿易常規不合，且自開狀日至進口日止，其間未見信用狀內容有任何
變更或修改情事。準此，再審原告報關時檢附之發票顯係不實，至為明確。再審原告
既以繳驗不實發票之不正當方法提供不實之價格資料，致使海關無法為正確之核價，
又海關既查得真正交易價格，並發現本案涉有不法情事，依法科罰並追徵所漏稅款，
並無不當。況本案進口汽車原申報價格偏低異常，經關稅總局驗估處著手進行調查，
先依關稅法之規定按類似貨物之交易價格先行核估補稅，嗣既查證認定再審原告有變
造發票，逃漏稅款情事，自應依海關緝私條例第三十七條第一項第三款及第四十四條
之規定論處。再審原告稱處分書距再審原告收到退款已逾一年乙節，經核並未超逾海
關緝私條例第四十四條所定五年追徵或處罰期限，依法並無可解免其變造發票逃漏稅
捐之違法責任。又" CATT  AGREEMENT AND TEXTS OF  THE TECHNICAL COMMITTEE ON
CUSTOMS VALUATION "有關 REFUND（退款）之解釋：「貨物進口後才發生或生效之退
款，不得據以調降進口貨物之交易價格」，亦即對於進口後發生之退款，在決定實付
或應付價格時，應不予考慮。是以本件對於價格之認定方式，符合國際通行之規範，
應無不當。再審原告主張，核無足採。揆諸首揭說明，本件原處分就違反海關緝私條
例、貨物稅條例科處罰鍰及追繳稅款部分，洵無違誤，一再訴願決定及原判決遞予維
持，亦無不合，因而駁回再審原告前訴訟程序之訴。核其所適用之法規，並無與該案
應適用之現行法規相違背，或與解釋判例有所牴觸之情形，自難謂原判決有修正前行
政訴訟法第二十八條第一款再審事由。再審原告主張，海關對於進口小汽車所採增估
課稅方式，向非依據進口人報關之價格，本件再審被告於增估放行後，復依其查到之
報關價格與結匯金額不同而據以課罰，違反禁止不利益變更原則，原判決謂其並無違
法，適用法規顯有錯誤，且原判決故意不採認貨物進口後退款之證據，有違證據法則
云云，核屬再審原告一己法律上見解歧異，再審原告對之縱有爭執，要難謂為原判決
適用法規錯誤，而據為再審之理由。綜上所述，本件再審意旨並無再審理由，應予駁
回。
據上論結，本件再審之訴為無理由，爰依行政訴訟法施行法第二條、行政訴訟法第二
百七十八條第二項、第二百八十一條、第九十八條第三項前段，判決如主文。
中    華    民    國      九十      年      十一      月     二十九     日
                    最 高 行 政 法 院  第 二 庭
                                審 判 長 法  官      陳  石  獅
                                         法  官      徐  樹  海
                                         法  官      彭  鳳  至
                                         法  官      高  啟  燦
                                         法  官      黃  合  文
右  正  本  證  明  與  原  本  無  異
                                         法院書記官  王  福  瀛
中    華    民    國      九十      年      十二      月      四        日


司法院資訊處製作；財團法人民間司法改革基金會備份。
